【裁判字號】    89,訴,1047
【裁判日期】    900413
【裁判案由】    傷害致死
【裁判全文】
臺灣桃園地方法院刑事判決                        八十九年度訴字第一四七號
    公  訴  人  臺灣桃園地方法院檢察署檢察官
    被      告  甲○○
    指定辯護人  本院公設辯護人  癸○○
右列被告因傷害致死案件，經檢察官提起公訴（八十九年度偵緝字第三六一號），本
院判決如左：
    主  文
甲○○傷害人之身體，因而致人於死，處有期徒刑柒年貳月。
    事  實
一、甲○○曾犯有殺人未遂等前科，最近一次為於民國八十年間因竊盜案件，經本院
    判處有期徒刑八月確定，刑期起算日八十三年一月二十一日，指揮書執畢日期八
    十三年九月二十日，縮刑期滿日期八十三年九月十六日（不構成累犯），仍不知
    悛悔。復於民國八十八年十一月四日二十二時許夥同午○○、寅○○、巳○○、
    綽號「小石」、「小劉」、「阿輝」等一共七人前往桃園市○○街四十號二樓「
    凱群茶藝館」飲酒唱歌，席間七人一共喝了二瓶高梁酒，至隔日一時二十分許結
束欲返家時均有醉意，此時適有蔡清源、壬○○、辰○○、戊○○等人也剛從桃
    園市○○街九十三巷三號三樓「鴻龍卡拉ＯＫ」飲酒完畢。當甲○○走至南華街
    九十三巷與南海街口時撞見蔡清源，因蔡清源酒後亂罵人向甲○○稱：看啥小、
    幹你娘云云。甲○○即向蔡清源表明：「我是十三」，蔡清源反罵：「十三又怎
    樣」，二人言語不合並發生爭執，甲○○乃心生不滿，竟基於傷害之犯意，徒手
    與蔡清源互相拉扯，並毆打其身體，甲○○遂於盛怒之下，客觀上對於蔡清源當
    晚亦飲酒，已不勝酒力走路已不穩，若將之推倒，頭部可能撞及他物會引起顱內
    出血致休克死亡，詎仍用力將蔡清源向後推，致蔡清源倒地，頭部著地，撞及柏
    油路，使蔡清源受有頭部受傷、臚骨骨折臚內出血休克，頭部因跌倒枕部著地骨
    折並產生對衝傷出血見於左頂顳部，甲○○見蔡清源倒地後又以腳踹蔡清源胸部
    二下後；甲○○則戴白色安全帽後騎乘機車離去。蔡清源則由友人扶持後搭車返
    家。嗣於翌（五）日上午十二時許，蔡清源在意識不明中因顱內出血休克死亡，
    其家人因發現蔡清源久睡不醒，始發覺其業已死亡。
二、案經被害人蔡清源之配偶子○○訴由桃園縣警察局桃園分局報告台灣桃園地方法
    院檢察署檢察官相驗後自動檢舉偵查起訴。
    理  由
一、訊據被告甲○○固坦承有於被害人蔡清源倒地後，以腳踹蔡清源二下，惟矢口否
    認毆打蔡清源，辯稱：伊當時有喝酒，不知道發生什麼事情，伊沒有能力傷害蔡
    清源，其並未毆打蔡清源，伊離開時蔡清源毫髮無傷云云。經查：（一）右揭事
    實，業據告訴人子○○指述甚詳，核與目擊證人即被告之友人蔡瑞源於警訊時及
    目擊證人巳○○、寅○○於警訊、偵查中及本院訊問時證述之情節相符（見台灣
    桃園地方法院檢察署八十八年度相字第一六五三號卷第四頁至第六頁、第七頁至
    第十頁、台灣桃園地方法院檢察署八十九年偵緝字第三六一號卷第三十七頁反面
    、本院八十九年九月一日筆錄），並據另外現場目擊證人即附近店家人員丑○○
    、未○○證述：於八十八年十一月五日凌晨當時在店門口，發現二人在桃園市○○街與南華街九十三巷口起口角，其中一人自稱為「十三」、「國隆」，．．．
    ，有看到二人互毆，其中一人倒地，雙方僅以拳頭互相毆打，並未拿器具，而當
    其中一人倒第後，身材較矮較狀碩身著白上衣者，隨即再補上二腳，腳踢已倒在
    地上的人上半身等情在卷屬實（同上偵卷第十一頁至第十三頁、第四十一頁反面
    至第四十二頁、本院八十九年十二月六日筆錄），復據證人即承辦之員警丁○○
    證稱：伊有去訪談丑○○、未○○，他們均有指證蔡清源是被甲○○毆打，且甲○○之友人午○○、巳○○、寅○○都有指證甲○○有毆打蔡清源等語（見本院
    八十九年八月十五日筆錄）、證人即承辦本案之員警丙○○證述：案發後第二天
    我到現場去訪談，午○○，巳○○、寅○○都是我找出來的，且請他們來製作筆
    錄，當時甲○○也是要找「肥龍」去喝酒，但「肥龍」沒有去，我問「肥龍」，
    「肥龍」說甲○○說他發生事情，要跑路，說他有打人，我去現場訪談時，附近
    商家有說甲○○有說他是「十三」、「國隆」等語屬實在卷（見本院八十九年九
    月一日筆錄）；且被告亦自承：其外號為「國隆」、「十三」等語（見台灣桃園
    地方法院檢察署八十九年偵緝字第三六一號卷第九頁、本院八十九年十月十八日
    筆錄），足見與被害人蔡清源互相毆後並用力推其倒地之人，確為被告甲○○無
    誤。並有現場草圖乙紙、照片三幀在卷足憑。（二）又被害人蔡清源係因遭被告
    甲○○用力推倒在地，因頭部著地，撞及柏油路，使蔡清源受有頭部受傷、臚骨
    骨折臚內出血休克，頭部因跌倒枕部著地骨折並產生對衝傷出血見於左頂顳部，
    因顱內出血休克死亡等情，業據死亡，業經檢察官督同法醫師相驗屬實，有台灣
    桃園地方法院檢察署檢察官相驗屍體證明書、驗斷書、解剖筆錄、相驗複驗照片
    及法務部法醫研究所（８８）法醫所鑑字第一二五一號鑑定書附卷可證，足證被
    害人蔡清源確為與被告互毆後，遭被告推倒在地，因頭部著地，致頭部外傷，顱
    內出血休克而死亡，堪資認定。（三）雖被告辯稱：伊當時有喝酒，不知道發生
    什麼事情，伊沒有能力傷害蔡清源，其並未毆打蔡清源，伊離開時蔡清源毫髮無
    傷云云，然查：被告先則辯稱：伊僅有推蔡清源伊下而已云云（見台灣桃園地方
    法院檢察署八十九年偵緝字第三六一號卷第九頁），嗣則改辯稱：伊並未打蔡清
    源云云（見本院九十年三月三十日筆錄），足見被告所辯即有前後不一之瑕疵，
    委無足採。又被告雖辯：稱當時附近店家有錄影帶為承辦之員警所取走，存放於
    派出所，並聲請調閱錄影帶，可證明其並未與蔡清源互毆云云，然經本院傳喚證
    人即承辦之員警己○○、丙○○其證稱：並未有查扣附近商家之現場錄影帶之事
    等語，且被告亦對於證人己○○、丙○○上開表示無異見等情（見本院八十九年
    八月十六日、八十九年九月一日筆錄），堪認並未有現場附近商家之錄影帶無誤
    ，是被告聲請調閱錄影帶以證明其並與蔡清源互毆，即屬無據。又被告另辯稱：
    其當時有喝酒，不知發生何事云云，惟依被告酒後尚知被害人蔡清源辱罵伊，且
    互相爭吵互毆，並於案發後將自行開，足見其對於外界事務之知覺、判斷能力、
    與一般人無異，顯見被告確知當時之傷害行為，並無致精神耗弱之程度，所辯無
    非卸責之詞，不足採信。又證人戊○○雖證稱：伊當時並未見到甲○○動手打蔡
    清源云云，然查被害仁蔡清源卻與被告甲○○互毆，並遭被告用力推倒，始因頭
    不著地受有上述傷害而死亡，已如前述，足見證人戊○○之證詞與事實不符，不
    足作為有利於被告之認定，又證人即被害人之弟乙○○、證人即被害人之友人卯
    ○○、壬○○、辛○○雖均證稱：並未見到未親眼目擊被告甲○○與被害人互毆
    ，及被告甲○○推倒蔡清源，事後有見到蔡清源倒在地上等語，然渠等人並未親
    眼目擊被告甲○○與被害人互毆，及被告甲○○推倒蔡清源之情形，是渠等人之
    證人並足以作為認定被告有上開犯行之積極證據；而證人即消防隊救護人員庚○○雖證稱：伊每月出勤紀錄太多次，所以記不清楚本案之當情形云云，則證人庚○○記無法記憶當時之情形，其上開證詞不足作為有利於被告之認定，附此敘明
    。（四）復查一般人飲酒後與人發生爭執，彼此間有拉扯行為時，通常均以未能
    顧及用力之大小，被告與被害人蔡清源發生爭執，在酒力之催逼下，除與蔡清源
    互毆身體外，並用力推其倒地，致其倒地，頭部碰撞到馬路，則被告用力之猛無
    庸置疑，而按刑法第二百七十七條第二項之傷害致死罪，依刑法第十七條之規定
    ，係以行為人對於結果之發生有預見之可能為要件，而該條所定「如行為人不能
    預見其發生時，不適用之」，係以客觀的預見可能性，為限定對於加重結果之因
    果關係及過失概念。該能預見應以行為當時客觀存在之一般情形及行為後可能預
    見其發生之情形為基礎加以觀察，與行為人主觀上有無預見有別（最高法院八十
    五年度台上字第二三九七號判決參照）。換言之，所謂能預見乃以行為人客觀上
    能預見為已足，不以其主觀上有預見為必要。而人體之頭部，乃人之生命中樞及
    要害部位，其構造甚為脆弱，倘因之碰及外物，極易造成腦震盪或顱內出血等傷
    害，引起顱內出血而休克致死亡，此乃一般人所能預見，被告乃具通常智識之成
    年人，當天晚上亦知被害人有飲酒，衡情對於上開結果尤應有所預見，則被告對
    於被害人之因傷害致死，即不能不負責任，從而被告之傷害行為與被害人蔡清源
    之死亡間，顯有相當之因果關係。縱上所述，被告所辯顯係事後卸責之詞，委無
    足採。本件事證明確，被告犯行洵堪認定。
二、核被告所為，係犯刑法第二百七十七條第二項前段之傷害致死罪。爰審酌被告犯
    罪動機、目的、手段、方法及犯後態度等一切情狀，量處如主文所示之刑，以示
    懲儆。
據上論斷，應依刑事訴訟法第二百九十九條第一項前段，刑法第二百七十七條第二項
前段，判決如主文。
本案經檢察官蔡正雄到庭執行職務。
中      華      民      國      九十        年    四    月    十三    日
                                 臺灣桃園地方法院刑事第四庭
                                    法  官    邱滋杉
右正本證明與原本無異。
如不服本判決，應於判決送達後十日內向本院提出上訴狀( 應附繕本 )，上訴於
臺灣高等法院。
                                    書記官   周巧屏
中      華      民      國      九十        年    四    月    二十    日
刑法第二百七十七條
傷害人之身體或健康者，處三年以下有期徒刑，拘役或一千元以下罰金。
犯前項之罪，因而致人於死者，處無期徒或七年以上有期徒刑，致重傷者，處三年以
上、十年以下有期徒刑。


司法院資訊處製作；財團法人民間司法改革基金會備份。
